臺灣基隆地方法院民事裁定  109年度監宣字第83號
聲  請  人  ＯＯＯ  

代  理  人  ＯＯＯ  
相對人即受
監護宣告人  ＯＯＯ  

利害關係人  ＯＯＯ  


上列聲請人聲請對相對人監護宣告事件，本院裁定如下：
    主    文
宣告ＯＯＯ（男、民國00年00月00日生、身分證統一編號：Z000000
000號）為受監護宣告之人。
選定ＯＯＯ（男、民國00年00月00日生、身分證統一編號：Z000000
000號）為受監護宣告之人之監護人。
指定ＯＯＯ（女、民國00年0月00日生、身分證統一編號：Z0000000
00號）為會同開具財產清冊之人。
聲請費用由受監護宣告之人負擔。
    理    由
一、聲請意旨略以：聲請人之父即相對人ＯＯＯ於民國108年7月23
    日因重度失智症，致不能為意思表示或受意思表示，為此聲
    請對其為監護之宣告，並聲請選任ＯＯＯ為監護人及指定利害
    關係人ＯＯＯ為會同開立財產清冊之人等語。
二、按對於因精神障礙或其他心智缺陷，致不能為意思表示或受
    意思表示，或不能辨識其意思表示之效果者，法院得因本人
    、配偶、四親等內之親屬、最近一年有同居事實之其他親屬
    、檢察官、主管機關或社會福利機構之聲請，為監護之宣告
    ，民法第14條第1項定有明文。次按受監護宣告之人應置監
    護人；法院為監護之宣告時，應依職權就配偶、四親等內之
    親屬、最近一年有同居事實之其他親屬、主管機關、社會福
    利機構或其他適當之人選定一人或數人為監護人，並同時指
    定會同開具財產清冊之人；法院選定監護人時，應依受監護
    宣告之人之最佳利益，優先考量受監護宣告之人之意見，審
    酌一切情狀，並注意下列事項：一受監護宣告之人之身心狀
    態與生活及財產狀況。二受監護宣告之人與其配偶、子女或
    其他共同生活之人間之情感狀況。三監護人之職業、經歷、
    意見及其與受監護宣告之人之利害關係。四法人為監護人時
    ，其事業之種類與內容，法人及其代表人與受監護宣告之人
    之利害關係，民法第1110條、第1111條第1項及第1111條之1
    亦分別定有明文。
三、經查：
  ㈠聲請人主張之前揭事實，業據其提出戶籍謄本、長庚醫療財
    團法人基隆長庚紀念醫院診斷證明書、中華民國身心障礙證
    明為證。復經本院囑託長庚醫療財團法人基隆長庚紀念醫院
    就相對人之精神狀態予以鑑定，鑑定結果略以：蕭員（即相
    對人）於鑑定時，對外界刺激缺乏回應，雖能自主睜眼，但
    眼神無交會，也無任何言語反應，僅對痛覺有輕微肢體移動
    。蕭員目前須使用管灌飲食，但無從判斷食慾或對飲食之主
    觀需求，大小便需包尿布協助，但尿布濕了也不會有反應。
    蕭員目前活動皆仰賴外力協助，搬動上下床均須緩慢移動，
    肢體顯得僵硬。若以目前認知功能及生活適應功能水準作為
    研判基礎，蕭員之臨床失智症量表評分【CDR】達4分（即屬
    極重度失智狀態）。綜合以上所述，蕭員之過去生活史、疾
    病史、身體檢查及精神狀態檢查結果，認蕭員目前因「極重
    度失智症」，致其為意思表示、受意思表示和辨識其意思表
    示效果之能力已達「完全不能」之程度等語，有長庚醫療財
    團法人基隆長庚紀念醫院109年10月14日長庚院基字第OOOOO
    OOOOO號函附精神鑑定報告書乙件在卷可按。綜合上情，足
    認相對人確因心智缺陷，已達不能為意思表示或受意思表示
    之程度。從而，聲請人聲請對相對人為監護之宣告，為有理
    由，應予准許。
  ㈡本院參酌上開鑑定報告、聲請人之主張及本院調查結果，認Ｏ
    ＯＯ為相對人之子，彼此依附關係親密，故ＯＯＯ自適宜擔任相
    對人之監護人；而利害關係人ＯＯＯ為相對人之女，亦為相對
    人之至親，自有瞭解相對人之財產狀況，以利監督之必要，
    及相對人最近親屬即聲請人、利害關係人、相對人之其餘子
    女ＯＯＯ均同意由ＯＯＯ擔任相對人之監護人、利害關係人擔任開
    具財產清冊人，有聲請人提出之親屬會議同意書在卷可稽。
    本院審酌上情，認由ＯＯＯ擔任監護人，應符合受監護宣告之
    人之最佳利益，爰選定ＯＯＯ為監護人，並指定ＯＯＯ為會同開具
    財產清冊之人。另監護人ＯＯＯ應依據民法第1113條準用同法
    第1099條第1項之規定，對於受監護宣告之人即相對人之財
    產，會同ＯＯＯ於2個月內開具財產清冊，並陳報法院，併此敘
    明。
四、依家事事件法第164條第2項，裁定如主文。
中　　華　　民　　國　　109 　年　　10　　月　　21　　日
                   家事法庭     法  官　黃永定  
以上正本係照原本作成。
如對本裁定抗告須於裁定送達後10日內向本院提出抗告狀。
中　　華　　民　　國　　109 　年　　10　　月　　21　　日
                                書記官　王心怡